【裁判字號】    95,交易,343
【裁判日期】    950915
【裁判案由】    公共危險等
【裁判全文】
臺灣板橋地方法院刑事判決             95年度交易字第343號
公  訴  人  臺灣板橋地方法院檢察署檢察官
被      告  甲○○
上列被告因公共危險等案件，經檢察官提起公訴（95年度偵字第
5658號），於準備程序進行中，被告就被訴之事實為有罪之陳述
，經告知被告簡式審判程序之旨，並聽取當事人之意見後，裁定
進行簡式審判程序，判決如下：
    主  文
甲○○因過失傷害人，處拘役貳拾日，如易科罰金，以佰元折
算壹日；又服用酒類，不能安全駕駛動力交通工具而駕駛，處拘
役拾日，如易科罰金，以佰元折算壹日；應執行拘役肆拾日
，如易科罰金，以佰元折算壹日。
    事  實
一、甲○○於民國94年9 月8 日中午用餐時，因飲用麻油雞湯，
    而攝取過度酒精量，達不能安全駕駛動力交通工具之程度，
    竟於94年9 月8 日21時許，駕駛車號CQ-7368 號自用小客車
    ，由桃園往臺北縣新莊市方向行駛，於行經臺北縣樹林市○
    ○路41號前，其前方有乙○○所騎乘車號TL7-476 輕型機車
    緩慢騎駛，甲○○欲由左側超車，其本應注意超越同一車道
    之前車時，須先按鳴喇叭二單響或變換燈光一次以警示之，
    待前行車減速靠邊或以手勢或亮右方向燈表示允讓後，後行
    車始得超越，且超越時應顯示左方向燈並於前車左側保持半
    公尺以上之間隔超過，行至安全距離後，再顯示右方向燈駛
    入原行路線。而依當時情形，雖處夜間，但有照明，路面乾
    燥、無缺陷，視距良好，並無不能注意之情事，甲○○疏未
    注意，又因酒後未能適切操控車輛，於未警示前車亦未保持
    安全間距下冒然超車，而於併行間擦撞乙○○之機車，致乙
    ○○人、車倒地，乙○○因而受有左膝血腫合併後十字韌帶
    斷裂等傷害。嗣經警到場處理，甲○○即直承肇事，再經警
    方施以呼氣測試，發現其酒精濃度達每公升0.27毫克，因而
    查悉上情。
二、案經臺北縣政府警察局樹林分局報請臺灣板橋地方法院檢察
    署檢察官偵查起訴。
    理  由
一、按除被告所犯為死刑、無期徒刑、最輕本刑為三年以上有期
    徒刑之罪或高等法院管轄第一審案件者外，於第一次審判期
    日前之準備程序進行中，被告先就被訴事實為有罪之陳述時
    ，審判長得告知被告簡式審判程序之旨，並聽取當事人、代
    理人、辯護人及輔佐人之意見後，裁定進行簡式審判程序，
    刑事訴訟法第273 條之1 第1 項定有明文。經核本件被告甲
    ○○所犯係死刑、無期徒刑、最輕本刑為3 年以上有期徒刑
    以外之罪，其於準備程序中就被訴事實為有罪之陳述，經法
    官告知簡式審判程序之旨，並聽取公訴人、被告之意見後，
    本院爰依首揭規定，合議裁定由受命法官獨任進行簡式審判
    程序，合先敘明。
二、本件雖被告於肇事後，曾與告訴人之配偶呂光彩於臺北縣樹
    林市調解委員會調解成立（見偵查卷第47頁），惟因呂光彩
    未出具委任狀，故上開調解書未經地方法院核定，不發生撤
    回告訴之效力，本院仍得就過失傷害部分為實體裁判。
三、訊據被告坦承前開犯罪事實不諱，核與卷附道路交通事故現
    場圖、道路交通調查事故表、照片等所示相符。而按欲超越
    同一車道之前車時，須先按鳴喇叭二單響或變換燈光一次，
    前行車減速靠邊或以手勢或亮右方向燈表示允讓後，後行車
    始得超越。超越時應顯示左方向燈並於前車左側保持半公尺
    以上之間隔超過，行至安全距離後，再顯示右方向燈駛入原
    行路線，道路交通安全規則第101 條第1 項第3 款、第5 款
    分別定有明文。被告駕駛車輛行經上開地點，欲超越同一車
    道告訴人之機車，未曾予以警示，復未保持安全間距即冒然
    超越，致兩車擦撞，而當時雖處夜間，但有照明，路面乾燥
    、無缺陷，視距良好，並無不能注意之情事，因被告酒後未
    能適切操控車輛致超車時擦撞告訴人，其有過失已臻明確。
    而告訴人因被告前開過失行為，受有左膝血腫合併後十字韌
    帶斷裂等傷害，有亞東紀念醫院診斷證明書在卷為據，足認
    被告之過失行為與告訴人所受之傷害間，有相當因果關係。
    又被告酒後駕駛之行為，除據其自承在卷外，並有卷附吐氣
    酒精測試單足稽，雖其呼氣酒精濃度僅達每公升0.27毫克，
    惟被告肇事後，行駛30公尺以上始停下（見偵查卷第18頁現
    場圖），顯然於碰撞後反應遲緩，加上被告於肇事前操控車
    量之能力減退等情事觀之，足認上開飲酒量，以使被告之生
    理狀態達於不能安全駕駛動力交通工具之程度，其猶駕駛自
    用小客車上路，所犯酒醉駕駛之犯行明確，應依法論處。
四、核被告所為，係犯刑法第185 條之3 之酒醉駕駛罪、第284
    條第1 項前段之過失傷害罪，又被告係於警方到場後，自首
    過失傷害之犯行，有卷附自首情形紀錄表為據（見偵查卷第
    31頁）。惟就所犯公共危險罪部分，係經警方進行例行性酒
    精測試後而查悉，並非由被告自承犯公共危險罪而開始偵查
    ，是此部分犯行無自首減刑之適用。而被告行為後，刑法關
    於自首之規定業已修正，於95年7 月1 日施行，比較修正前
    、後自首之規定，係將原條文規定「減輕」刑度之法律效果
    ，修正為「得減輕」刑度之法律效果，故修正前之自首規定
    ，較有利於被告。又刑法關於易科罰金之折算標準亦有修正
    ，依被告行為時之刑法第41條第1 項前段規定：「犯最重本
    刑為五年以下有期徒刑以下之刑之罪，而受六個月以下有期
    徒刑或拘役之宣告，因身體、教育、職業、家庭之關係或其
    他正當事由，執行顯有困難者，得以一元以上三元以下折算
    一日，易科罰金。」又被告行為時之易科罰金折算標準，修
    正前罰金罰鍰提高標準條例第2 條前段（現已刪除）規定，
    就其原定數額提高為100 倍折算一日，則本件被告行為時之
    易科罰金折算標準，應以銀元三百元折算一日，經折算為新
    臺幣後，應以新臺幣九百元折算為一日。惟95年7 月1 日修
    正公布施行之刑法第41條第1 項前段則規定：「犯最重本刑
    為五年以下有期徒刑以下之刑之罪，而受六個月以下有期徒
    刑或拘役之宣告者，得以新臺幣一千元、二千元或三千元折
    算一日，易科罰金。」比較修正前後之易科罰金折算標準，
    以95年7 月1 日修正公布施行前之規定，較有利於被告。故
    本件經比較新舊法之結果，應以整體適用被告行為時之法律
    為有利，故就被告所犯過失傷害部分，先依道路交通管理處
    罰條例第86條第1 項加重其刑，再依修正前刑法第62條前段
    減輕其刑，並依法先加後減。被告所犯過失傷害罪及公共危
    險罪，因犯意各別，行為互殊，應分論併罰。
五、本院審酌被告並無前科，有臺灣高等法院被告前案紀錄表在
    卷可稽，其因一時疏失罹犯本罪，惡性非重，且犯後均坦承
    犯行不諱，其本有心與告訴人調解，並與告訴人之配偶達成
    調解，僅因告訴人事後反悔，執其夫為無權代理等情推翻調
    解條件，事後所提出之賠償金額被告無力負擔，並非被告推
    卸責任所致，並衡其犯罪手段、所生危害等一切情狀，量處
    如主文所示之刑，並依修正前刑法第41條第1 項前段諭知如
    易科罰金之折算標準。
據上論斷，應依刑事訴訟法第273 條之1 第1 項、第299 條第1
項前段，刑法第2 條第1 項前段、第284 條第1 項前段、第185
條之3 、修正前刑法第62條前段、第41條第1 項前段、第51條第
6 款，道路交通管理處罰條例第86條第1 項，修正前罰金罰鍰提
高標準條例第1 條前段、第2 條，判決如主文。
本案經檢察官鄧媛到庭執行職務。
中    華    民    國    95    年    9     月    15    日
                      交通法庭    法  官  林漢強
上正本證明與原本無異。
如不服本判決，應於判決送達後10日內，向本院提出上訴狀。
                                  書記官  曾千庭
中    華    民    國    95    年    9     月    15    日
附錄本件論罪科刑所用法條全文
刑法第185條之3
服用毒品、麻醉藥品、酒類或其他相類之物，不能安全駕駛動力
交通工具而駕駛者，處一年以下有期徒刑、拘役或三萬元以下罰
金。
刑法第284條
因過失傷害人者，處六月以下有期徒刑、拘役或五百元以下罰金
，致重傷者，處一年以下有期徒刑、拘役或五百元以下罰金。
從事業務之人，因業務上之過失傷害人者，處一年以下有期徒刑
、拘役或一千元以下罰金，致重傷者，處三年以下有期徒刑、拘
役或二千元以下罰金。


司法院資訊處製作；財團法人民間司法改革基金會備份。
